臺灣臺南地方法院臺南簡易庭民事判決
111年度南簡字第1024號
原      告  陳金蘭  
被      告  陳聰明  
訴訟代理人  吳宇恩  
上列當事人間因過失傷害案件，經原告提起刑事附帶民事訴訟，
由本院刑事庭移送（111年度交簡字第1129號；111年度交簡附民
字第92號），於民國111年9月19日言詞辯論終結，本院判決如下
：
    主  文
被告應給付原告新臺幣6 萬3398 元，及自民國111 年6 月23日
起至清償日止，按週年利率5%計算之利息。
原告其餘之訴駁回。
訴訟費用由原告負擔十分之九（即9/10），其餘由被告負擔。
本判決原告勝訴部分得假執行。但被告如以新臺幣6 萬3398元為
原告預供擔保，得免為假執行。
    事實及理由
一、兩造主張
　㈠原告主張：
　⒈被告於民國110年7月13日下午4時20分（日時下以「00.00.00
    /00:00:00」格式），駕駛車牌號碼0000-00 號自用小客車
    ，沿臺南市○○區○○路0 段○○○道○○○○○街○○號誌交岔路口，於
    自安中路6 段西向車道左轉駛入城安三街時，未禮讓直行安
    中路6 段東向車道之騎乘車牌號碼000-000 號普通重型機車
    （下稱原告機車）之原告，致撞擊原告機車，造成原告人車
    倒地，使原告受有身體傷害與機車損毀損害（下稱本件交通
    事故）。被告就本件交通事故所犯過失傷害罪，經本院判刑
    確定（本院111年度交簡字第1129號，判處拘役30日，111.0
    6.28確定）。
　⒉原告因系爭交通事故受有以下損害：
　⑴醫療費用損失：原告因系爭交通事故就醫，共支出醫療費用
    新臺幣（下同）1萬1860元。
　⑵增加生活上支出：原告因系爭交通事故，另支出醫療藥物相
    關用品費用合計2780元。
　⑶不能工作損失：原告遭撞後因傷長達3個月無法工作，故依系
    爭交通事故前原告擔任私人管家清潔員之每月工資2萬4000 
    元計算3 個月金額，原告不能工作損失為7萬2000元。
　⑷精神慰撫金：原告因系爭事故需長期治療及復健，並因此致
    其頭部外傷產生暈眩症狀，時常頭暈頭痛、夜不能寐，精神
    受有痛苦，爰請求賠償精神慰撫金50萬元。　　
　⑸修車費用：原告機車因系爭交通事故受損，共支出修復費用1
    萬1300元。　
　⒊爰依民法第184條第1項、第191條之2之侵權行為法律關係，
    聲明：被告應給付原告59萬7940元，及自起訴狀繕本送達翌
    日起按週年利率百分之5計算之利息（起訴狀送達日111.06.
    22）。
  ㈡被告答辯
  ⒈被告就本件交通事故對原告構成侵權行為並不爭執，惟就原
    告請求賠償金額部分，被告答辯如下：
　⑴肇事責任部分：原告就本交通事故有未依規定戴安全帽之肇
    事次因，依原告所受傷勢，包含頭部外傷併腦震盪，是原告
    未配戴安全帽之行為，雖非肇事原因，然就損害發生擴大仍
    有因果關係，故原告應負擔30% 之肇事責任。
　⑵醫療費用部分
　　①原告提出之「福隆國術館」醫療費用900 元，非醫事機構
      出具之醫療單據，應予扣除。
　　②原告就提出之「110.12.03 六興堂中醫診所160 元收據」
      有於列表重複計算（原告醫療費用清單表之29、31），應
      僅計算1 次金額。
  ⑶不能工作損失部分
　  工作損失部分，依原證一奇美醫院110.07.28原告診斷證明
    書所載醫囑所述「需休息一個月」，被告認以一個月工作損
    失（2 萬4000元）為合理。
　⑷精神慰撫金部分
　　原告因本件交通事故所受傷勢請求之精神慰撫金金額顯屬過
    高，被告無力負擔，請法院依職權酌減金額。
　⑸修車費用部分　
　　原告機車係於99.08出廠，至本件事故110.07.13止，已使用
    10年11個月，依行政院財政部修訂之固定資產耐用年數表，
    機車、電動機車及其他之耐用年數為3年，依定率遞減法計
    算折舊結果，系爭機車之零件修復必要費用應為1130元。
　⒉爰聲明：原告之訴部分駁回，被告願供擔保請准宣告免為假
    執行。
二、得心證之理由
　㈠被告就刑事判決認定之其就本件事故有過失及肇事過程，及
    就其對原告構成侵權行為應負損害賠償責任，並不爭執，僅
    就賠償金額範圍，有如答辯意旨之爭執，茲就賠償金額之認
    定如下：
　⒈醫療費用部分：
　  原告主張其支出醫療費用1 萬1860元，就被告答辯所稱之重
    複計算中醫診所單據部分（160 元），經查確屬重複列計，
    自應予扣除；而就「福隆國術館」收據部分（900元），係
    民俗療法性質，因非屬醫事機構出具之醫療單據，尚難以此
    認定為必要之醫療費用支出，自應予以扣除，是原告支付醫
    療費用總額為1萬0800元 。
  ⒉不能工作之損失部分：
　⑴原告傷勢診斷情況
　　①臺南市立安南醫院110.07.13急診診斷證明書，診斷原告受
      有「①頭部外傷、②左肩挫擦傷、③右手擦傷、④左小腿挫擦
      傷」之傷勢。
　　②奇美醫院110.07.28診斷證明書：診斷原告受有：①頭部外
      傷併腦震盪、②左肩挫傷。醫囑記載：門診日期110.07.2
      1、110.07.28，共門診2次。需休息一個月。
　　③江錫輝診所110.11.08診斷證明書，診斷原告診察結果有「
      ①左肩挫傷、②頭部外傷，疑腦震盪或迷路震盪」之傷勢。
　　④六興堂中醫診所110.11.19診斷證明書：病名欄記載：因0
      7.13車禍，腦震盪，頭暈頭痛。醫囑記載：多休養，持
      續治療；110.12.27診斷證明書：病名欄記載：因07.13
      車禍，腦震盪，頭暈頭痛。醫囑記載：注意保暖。
　　⑤董哲樑骨外科診所110.11.05診斷證明書：病名欄記載：
      左肩頸、左腕扭挫傷。醫囑記載：門診物理治療共5次（
      08.02-08.16）。
　⑵原告傷勢需休養及回復原工作能力期間
　　經本院檢附各診斷證明書、醫療收據、原告在職證明暨請假
    證明（含原告工作內容），向各就診醫療機構詢問依原告傷
    勢所需休養及回復原工作能力所需期間，經各醫療機構函復
    以：
　　①臺南市立安南醫院（共就診2 次）函復：受傷後休息一個
      月（111.08.24安院醫事字第1110004727號函）。
　　②奇美醫院（共就診3 次）函復：依病人病況約休息2週，可
      恢復工作（111.08.26(111)奇醫字第3783號函）。
　　③江錫輝診所（共就診多次）函復：病人現今如何，因時隔
      近一年，恕本院無法回答貴院之問題，請貴院查問此病人
      最近看診的醫療院所，方能得到正確答案（111.08.17錫
      字第1110817號函）。
　　④董哲樑骨外科診所（共就診5次）函復：無法判斷確切的回
      復期間（111.08.18回函）。　
　⑶原告於事故時係擔任私人管家清潔員，依上開各醫療機構查
    復意見，應認原告於休養1 個月即能從事原任職工作，而原
    告每月薪資2 萬4000元，是原告因本件事故所受之因休養不
    能工作損失應認定為2 萬4000元。
　⒊精神慰撫金部分：
　　本件原告依民法第195 條第1 項請求被告賠償精神慰撫金50
    萬元，惟參照前述原告所受傷勢程度、休養期間、工作性質
    與薪資標準，斟酌刑事判決認定之量刑審酌理由，並考量雙
    方就本件損害之過失程度，認此部分之請求，以2 萬4000元
    為適當。
　⒋車損部分：
　⑴依民法第196條請求賠償物被毀損所減少之價額，得以修復費
    用為估定之標準，但以必要者為限，於以修理材料以新品更
    換舊品者，應予折舊（最高法院77年度第9次民事庭會議決
    議意旨參照）。
　⑵關於折舊計算方式，民法並未規定，依現行法規，雖主要規
    定於稅捐法供作報稅認列成本使用，惟參酌目前各汽機車原
    廠之新車保固期間通常為3至5年之交易常情，該保固期間與
    稅捐法規定之耐用年限相當，是於交通事故車輛非全毀而可
    修繕狀況下，以稅捐法折舊計算方式為修繕零件折舊之估定
    基準，可認允當，並斟酌稅法目的（增列成本健全財務）與
    民事損害賠償性質（填補損害）差異，爰採折舊率較少之「
    平均法」（所得稅法第51條、所得稅法施行細則第48條）為
    計算。
　⑶依本件原告機車出廠年月（99.08），爰依系爭車輛使用期間
    、修繕金額、稅法之相關規定，就系爭車輛修繕替換新品得
    請求金額計算為2207元（參見附表，即因已逾年限，逕殘值
    計算），加計工資費用2500元，合計關於車損部分之金額為
    4707元。
　⒌過失相抵適用範圍
　⑴原告得請求金額之算定
　　按損害之發生或擴大，被害人與有過失者，法院得減輕賠償
    金額，或免除之，民法第217 條第1 項定有明文。又民法第
    217 條第1 項過失相抵之責任減輕或免除，非為抗辯，而為
    請求權一部或全部之消滅，故過失相抵之要件具備時，法院
    得不待當事人之主張，逕以職權減輕賠償金額或免除之（最
    高法院107 年度台上字第773號判決意旨可參）。而基於過
    失相抵之責任減輕或免除，法院對於賠償金額減至何程度，
    應斟酌雙方原因力之強弱與過失之輕重以定之（最高法院99
    年度台上字第1580號判決意旨可參）。
　⑵本件原告雖有未戴安全帽之事由，惟依該事由性質，尚非本
    件交通事故之肇事發生原因，僅屬原告因該事故造成傷勢加
    重之原因，是過失相抵適用範圍，應僅適用於原告身體傷害
    部分。至於，①精神慰撫金部分，因於衡量數額時，已考量
    雙方過失程度認定賠償金額，故不重複計算。②增加生活支
    出之另購藥品費用部分，均屬外傷與痠痛貼布用藥，客觀上
    難認與頭部傷勢相關，故不計入計算。③另就不能工作損失
    部分，依原告工作屬勞力性質而本件事故所受傷勢又屬肢體
    骨科外傷影響工作，性質上難以區分是否純由頭部傷勢所致
    ，爰就此部分損失亦認無過失相抵適用。
　⑶依原告提出之診斷證明書與醫療費用，原告未戴安全帽所受
    之頭部傷勢，應僅限於頭部外傷或頭暈及腦震盪部分，依卷
    內醫療費用明細表與診斷證明書，除董哲樑骨外科診所（共
    550元）、奇美醫院骨科門診（共620元），其餘醫療費用（
    共9630元。計算式：10,000-000-000=9630），應認有過失
    相抵適用。
　⑷參照本件原告受傷部位與傷勢程度，被告主張應由原告負擔3
    0% 責任，應認尚屬合理，是依此比例計算，原告得請求之
    醫療費用為7911元（計算式：9630×70%+550+620=7911）
  ㈡本件原告得請求金額算定
　　依上開各項計算結果，原告得請求金額，查為：①醫療費用7
    911元、②增加生活支出（另購藥品費用）2780元、③工作損
    失2 萬4000元、④慰撫金2 萬4000元、⑤車損4707元。以上合
    計共6萬3398元。
三、從而，原告依侵權行為之法律關係，請求被告賠償6萬3398 
     元，及自111.06.23起至清償日止，按週年利率5%計算之利
    息，為有理由，應予准許。逾前開範圍之請求，為無理由，
    應予駁回。
四、職權宣告假執行與擔保免假執行
　㈠本件為所命給付之金額或價額未逾新臺幣五十萬元之判決，
    核屬同法第389條第1項第5款所定之判決，且未經被告為同
    法第391 條之不准假執行之聲請，爰依職權宣告假執行。
　㈡另衡酌雙方利益，依同法第392 條第2 項規定，依職權命被
    告以主文所示之金額預供擔保，得免為假執行。
五、訴訟費用負擔
　　本件原告一部勝訴、一部敗訴，爰依民事訴訟法第79條規定
    ，命兩造以主文所載比例分擔訴訟費用。
六、結論：原告之訴為一部有理由、一部無理由，依民事訴訟法
    第436條第2項、第79條、第389條第1項第5款、第392條第2 
    項，判決如主文。
中　　華　　民　　國　　111 　年　　10　　月　　3 　　日
                  臺南簡易庭  法  官  陳世旻
以上正本證明與原本無異。
如不服本判決，應於送達後20日內，向本院提出上訴狀並表明上
訴理由，如於本判決宣示後送達前提起上訴者，應於判決送達後
20日內補提上訴理由書（須附繕本），如委任律師提起上訴者，
應一併繳納上訴審裁判費。
中　　華　　民　　國　　111 　年　　10　　月　　3 　　日
  　　　　　　　　　　　　　　書記官　林怡芳　　　　
附表：本件替換新零件得請求金額（即新品價格扣除相當原舊品已生折舊）   項    目 內    容 備    註 出廠年月 99.08  事故日期 110.07.13  已用年數 10年11月 即131/12月 耐用年數 3年 固定資產耐用年數表（20307） 折 舊 率 333/1000 即33.3%／固定資產折舊率表（耐用年數3 年‧平均法） 新品價格 8800元  新品殘價 2200元 【計算式：殘價 = 取得成本 ÷ (耐用年數 + 1 ) 】    計算式：2200=8800÷(3+1) 應算折舊 6593元 　　　　　　　 【計算式：折舊額 = (取得成本 - 殘價) × 折舊率 × 年數 】   計算式：6593=(0000-0000)×33.3%×36/12（以3年為上限計算）（元以下四捨五入） 得請金額 2207元 【計算式：零件得請金額 = 取得成本 - 折舊額 】   計算式：2207=0000-0000 【相關法規（詳附錄）】 ．已用年數：營利事業所得稅查核準則第95條 ．新品殘價：執行業務所得查核辦法第30條 ．應算折舊：所得稅法施行細則第48條第1款、執行業務所得查核辦法第30條   
　　　　　　　　　　　　　　　　　　　
附錄：   民法  第 184 條（同民國 88 年 04 月 21 日） ．因故意或過失，不法侵害他人之權利者，負損害賠償責任。故意以背於善良風俗之方法，加損害於他人者亦同。 ．違反保護他人之法律，致生損害於他人者，負賠償責任。但能證明其行為無過失者，不在此限。  第 191-2 條（同民國 88 年 04 月 21 日） ．汽車、機車或其他非依軌道行駛之動力車輛，在使用中加損害於他人者，駕駛人應賠償因此所生之損害。但於防止損害之發生，已盡相當之注意者，不在此限。  第 195 條（節錄第1 項） ．不法侵害他人之身體、健康、名譽、自由、信用、隱私、貞操，或不法侵害其他人格法益而情節重大者，被害人雖非財產上之損害，亦得請求賠償相當之金額。其名譽被侵害者，並得請求回復名譽之適當處分。  第 213 條（同民國 88 年 04 月 21 日） ．負損害賠償責任者，除法律另有規定或契約另有訂定外，應回復他方損害發生前之原狀。 ．因回復原狀而應給付金錢者，自損害發生時起，加給利息。 ．第一項情形，債權人得請求支付回復原狀所必要之費用，以代回復原狀。  第 214 條（同民國 18 年 11 月 22 日） ．應回復原狀者，如經債權人定相當期限催告後，逾期不為回復時，債權人得請求以金錢賠償其損害。  第 215 條（同民國 18 年 11 月 22 日） ．不能回復原狀或回復顯有重大困難者，應以金錢賠償其損害。　 　　　 第 216 條（同民國 18 年 11 月 22 日） ．損害賠償，除法律另有規定或契約另有訂定外，應以填補債權人所受損害及所失利益為限。 ．依通常情形，或依已定之計劃、設備或其他特別情事，可得預期之利益，視為所失利益。 　 第 217 條（同民國 88 年 04 月 21 日；節錄第1 項） ．損害之發生或擴大，被害人與有過失者，法院得減輕賠償金額，或免除之。　　  民事訴訟法  第 79 條（同民國 92 年 02 月 07 日） ．各當事人一部勝訴、一部敗訴者，其訴訟費用，由法院酌量情形，命兩造以比例分擔或命一造負擔，或命兩造各自負擔其支出之訴訟費用。 　　　　 第 87 條（同民國 57 年 02 月 01 日；節錄第1 項） ．法院為終局判決時，應依職權為訴訟費用之裁判。  第 389 條（同民國 89 年 02 月 09 日；節錄第1 項各款） ．下列各款之判決，法院應依職權宣告假執行： 　一、本於被告認諾所為之判決。 　三、就第四百二十七條第一項至第四項訴訟適用簡易程序所為被告敗訴之判決。 　五、所命給付之金額或價額未逾新臺幣五十萬元之判決。  第 391 條（同民國 57 年 02 月 01 日） ．被告釋明因假執行恐受不能回復之損害者，如係第三百八十九條情形，法院應依其聲請宣告不准假執行；如係前條情形，應宣告駁回原告假執行之聲請。  第 392 條（同民國 92 年 02 月 07 日） ．法院得宣告非經原告預供擔保，不得為假執行。 ．法院得依聲請或依職權，宣告被告預供擔保，或將請求標的物提存而免為假執行。 ．依前項規定預供擔保或提存而免為假執行，應於執行標的物拍定、變賣或物之交付前為之。  第 436 條（同民國 88 年 02 月 03 日） ．簡易訴訟程序在獨任法官前行之。 ．簡易訴訟程序，除本章別有規定外，仍適用第一章通常訴訟程序之規定。  所得稅法  第 51 條（同民國 98 年 11 月 18 日） ．固定資產之折舊方法，以採用平均法、定率遞減法、年數合計法、生產數量法、工作時間法或其他經主管機關核定之折舊方法為準；資產種類繁多者，得分類綜合計算之。 ．各種固定資產耐用年數，依固定資產耐用年數表之規定。但為防止水污染或空氣污染所增置之設備，其耐用年數得縮短為二年。 ．各種固定資產計算折舊時，其耐用年數，除經政府獎勵特予縮短者外，不得短於該表規定之最短年限。  所得稅法施行細則  第 48 條（同民國 98 年 11 月 18 日；節錄第1 至3 款） ．本法第五十一條所定固定資產之折舊方法如下： 　一、採平均法者，以固定資產成本減除殘值後之餘額，按固定資產耐用年數表規定之耐用年數平均分攤，計算每期折舊額。 　二、採定率遞減法者，以固定資產每期減除該期折舊額後之餘額順序作為各次期計算折舊之基數，而以一定比率計算各期折舊額。 　三、採年數合計法者，以固定資產成本減除殘值後之餘額，乘以一遞減之分數，其分母為使用年數之合計數，分子則為各使用年次之相反順序，計算各期折舊額。但使用年數，不得短於固定資產耐用年數表規定之耐用年數。  執行業務所得查核辦法  第 30 條（同民國 104 年 03 月 26 日） ．折舊： 　四、固定資產經查明有殘值可以預計者，應依法先自其成本中減除殘值後，以其餘額為計算基礎。 　　 第 30 條（民國 96 年 02 月 05 日） ．折舊： 　四、固定資產折舊時，各該項資產事實上經查明有殘價可以預計者，應依法自成本中減除殘價後，以其餘額為計算基礎，殘價之預計標準應以等於該項資產之最後一年度之未折減餘額為合度，其計算公式如下：       固定資產之實際成本／（耐用年限＋1 ）＝殘價 　　  （成本－殘價）／耐用年數＝每年折舊額  營利事業所得稅查核準則  第 95 條（同民國 106 年 01 月 03 日；節錄第6 款） ．折舊： 　六、固定資產提列折舊採用平均法、定率遞減法或年數合計法者，以一年為計算單位；其使用期間未滿一年者，按實際使用之月數相當於全年之比例計算之；不滿一月者，以月計。  固定資產耐用年數表  第二類  交通及運輸設備 第三項  陸運設備（同民國 106 年 02 月 03 日；節錄20305、20307）   【號碼】       【細目】                        【耐用年數】   二○三○五      汽車 1.運輸業用客車、貨車       四                         2.其他業用客車、貨車       五    二○三○七      機車、電動機車及其他            三 　　　  固定資產折舊率表（同民國 45 年 07 月 31 日）【節錄耐用年數3-5年（註：「0/00」指千分比）】  【耐用年數】    【平均法(0/00)】    【定律遞減法(0/00)】 &ZZZZ; &ZZZZ; &ZZZZ; ○&ZZZZ; &ZZZZ; &ZZZZ; &ZZZZ; &ZZZZ; &ZZZZ; &ZZZZ; ○○○&ZZZZ; &ZZZZ; &ZZZZ; &ZZZZ; &ZZZZ; &ZZZZ; &ZZZZ; ○○○ &ZZZZ; &ZZZZ; &ZZZZ; ○&ZZZZ; &ZZZZ; &ZZZZ; &ZZZZ; &ZZZZ; &ZZZZ; &ZZZZ; ○五○&ZZZZ; &ZZZZ; &ZZZZ; &ZZZZ; &ZZZZ; &ZZZZ; &ZZZZ; ○○○ &ZZZZ; &ZZZZ; &ZZZZ; ○&ZZZZ; &ZZZZ; &ZZZZ; &ZZZZ; &ZZZZ; &ZZZZ; &ZZZZ; ○○○&ZZZZ; &ZZZZ; &ZZZZ; &ZZZZ; &ZZZZ; &ZZZZ; &ZZZZ; ○○九